臺灣臺南地方法院刑事判決
110年度交訴字第113號
公  訴  人  臺灣臺南地方檢察署檢察官
被      告  郭宗正


上列被告因過失致死案件，經檢察官提起公訴（110年度調偵字
第1160號），被告於準備程序中就被訴事實為有罪之陳述，經告
知簡式審判程序之旨，並聽取被告與公訴人意見後，本院合議庭
裁定以簡式審判程序進行審理，判決如下：
    主  文
郭宗正犯過失致人於死罪，處有期徒刑壹年。緩刑貳年，並應接
受法治教育課程貳場次，緩刑期間付保護管束。
　　犯 罪 事 實
一、郭宗正於民國109 年11月13日16時31分許，駕駛車牌號碼00
    0-00號自用大貨車，沿臺南市麻豆區臺19甲線由北往南方向
    行駛於內側車道，行經上開路段18.1公里處時，本應注意汽
    車在同向二車道以上之道路行駛，變換車道時，應讓直行車
    先行，並注意安全距離，而依當時晴天、日間自然光線、柏
    油路面乾燥無缺陷且無障礙物、視距良好等情狀，並無不能
    注意之情事，竟疏未注意即貿然向右變換車道，適有廖進祥
    （另經臺灣臺南地方檢察署檢察官以110年度調偵字第1160
    號為不起訴處分確定）駕駛車牌號碼000-000號營業大客車
    ，同向行駛於前開路段之外側車道，為閃避郭宗正所駕駛之
    車輛，乃向右偏駛，擦撞當時在其右後側，由田宇龍所騎駛
    之車牌號碼000-0000號之普通重型機車，致田宇龍人、車倒
    地，受有胸腹腿撞挫傷併多處骨折、雙肋骨折併氣血胸等傷
    害而不治死亡。
二、案經田宇龍之子田鎧銘訴由暨臺灣臺南地方檢察署檢察官相
    驗後自動簽分偵查起訴。
    理  由
壹、程序部分：
    按被告郭宗正所犯為死刑、無期徒刑、最輕本刑3 年以上有
    期徒刑以外之罪，亦非屬高等法院管轄之第一審案件，其於
    準備程序就被訴事實為有罪陳述，經告知簡式審判程序之旨
    ，並聽取檢察官、被告及辯護人之意見後，本院合議庭依刑
    事訴訟法第273條之1第1 項規定裁定進行簡式審判程序，是
    本案之證據調查，依同法第273條之2規定，不受同法第159
    條第1項、第161條之2、第161條之3、第163 條之1及第164
    條至第170 條所規定證據能力認定及調查方式之限制，合先
    敘明。
貳、實體部分：
　一、認定犯罪事實所憑之證據及理由：
　　㈠訊據被告郭宗正於本院審理時為認罪之表示（見本院卷第6
      4、65頁），核與證人廖進祥於警詢、偵查中證述被告駕
      駛大貨車突然變換車道致其擦撞被害人田宇龍所駛駛之機
      車等情相符(相驗卷第19-22頁、相驗卷第157-159頁、偵
      卷第41-43頁)，亦與臺灣臺南地方檢察署檢察官勘驗行車
      紀錄器結果及卷附行車紀錄器影像擷圖翻拍照片顯示車禍
      發生時之現場狀態吻合(見相驗卷第153頁、偵卷第25頁勘
      驗筆錄；相驗卷第85至95頁)。此外，並有道路交通事故
      現場圖(相驗卷第27頁)、證號查詢汽車駕駛人(郭宗正)(
      相驗卷第41頁)、證號查詢機車駕駛人(田宇龍)(相驗卷第
      45頁)、現場蒐證照片(相驗卷第47至83頁)等資料在卷可
      稽；另被害人田宇龍經送醫院急救無效後死亡，亦有臺灣
      基督長老教會麻豆新樓醫院出具之田宇龍診斷證明書(相
      驗卷第25頁)、臺灣臺南地方檢察署檢驗報告書(相驗卷第
      163至170頁)、臺灣臺南地方檢察署相驗屍體證明書(相驗
      卷第171頁、偵卷第15頁)、相驗照片(相驗卷第175至199
      頁)在卷可考。
　　㈡按汽車在同向二車道以上之道路變換車道時，應讓直行車
      先行，並注意安全距離，道路交通安全規則第98條第1項
      第6款定有明文。被告為普通客車汽車駕駛人，領有合格
      之駕駛執照(見相驗卷第41頁所附證號查詢汽車駕駛人)，
      自應知悉上開規定，並注意及此。而依當時晴天、日間自
      然光線、柏油路面乾燥無缺陷且無障礙物、視距良好等情
      狀，可見被告並無不能注意之情事，亦有道路交通事故調
      查報告表(一)(二)(相驗卷第29-31頁)附卷可參。然被告
      卻疏未注意上揭道路交通安全規則，於前揭時、地駕駛上
      開自用大貨車，竟未注意讓直行車先行及保持安全距離，
      即貿然向右變換車道，導致廖進祥駕駛車輛向右閃避時撞
      擊同向在後，由田宇龍所騎駛之機車，並致被害人受有前
      開傷害，送醫仍不治死亡。故被告於本件車禍之發生，顯
      有過失。本件經送請臺南市車輛行車事故鑑定會鑑定及覆
      議結果，亦認「郭宗正駕駛自大貨車，變換車道未讓直行
      車先行，未注意安全距離，為肇事原因；廖進祥無肇事因
      素；田宇龍無肇事因素(無照駕車，有違規定)」等情，有
      該會110年1月18日南市交鑑字第1100126910號函附南鑑00
      00000案鑑定意見書(相驗卷第205至208頁)、臺南市政府1
      10年3月25日府交智安字第1100390602號函附臺南市車輛
      行車事故鑑定覆議委員會覆議意見書等件在卷可憑(偵查
      卷第31至34頁)。
　　㈢綜上，本案事證明確，被告郭宗正於上揭時、地駕駛自用
      大貨車未讓廖進祥所駕駛之車輛先行，即貿然向右變換車
      道，致廖進祥向右閃避不及而與被害人田宇龍騎駛之機車
      發生碰撞，致被害人受有上揭傷害不治死亡之過失致死犯
      行洵堪認定，應依法論科。
二、論罪科刑：
　㈠核被告郭宗正所為，係犯刑法第276 條之過失致死罪。
　㈡爰審酌被告郭宗正前有二次酒後駕車犯公共危險罪之紀錄(見
    本院卷第63頁臺灣高等法院被告前案紀錄表)，猶不知遵守
    交通規則，謹慎駕駛，竟於變換車道時，未讓直行車先行，
    及注意保持安全距離，導致右側車輛為閃避被告所駕駛之車
    而向右偏駛導致害人死亡，造成生命喪失，使被害人之親人
    承受無法挽回之遺憾及痛苦，犯罪所生損害重大，且被告前
    於偵查中及本院準備程序時均否認其有過失責任，迄審理時
    才為認罪之表示之犯後態度，暨其已與被害人家屬成立和解
    ，賠償新臺幣100萬元整(見卷附臺南市白河區調解委員會10
    9年刑調字第B0000000號調解書【調偵卷第11、12頁】)，兼
    衡自述初中肄業之智識程度，尚須扶養妻、子之家庭經濟狀
    況等一切情狀，量處如主文所示之刑，以資懲儆。
三、末查，被告郭宗正前雖於100年間酒駕經臺灣臺南地方檢察
    署檢察官為緩起訴處分確定，有臺灣高等法院被告前案紀錄
    表1份在卷可按，其因一時疏失致罹刑章，且業與被害人家
    屬達成和解並賠償損害，已如前述，經此科刑之教訓，已足
    資警惕，信無再犯之虞，本院因認被告所受宣告之刑，以暫
    不執行為適當，並予宣告緩刑2年，以啟自新。又本院考量
    被告之犯罪情節，及被告長期駕車，竟仍保有民間舊有之行
    車時「小車應讓大車」之錯誤觀念，為使被告能確實記取教
    訓，及提升其法治素養，兼收啟新及惕儆之雙效，有命其履
    行一定負擔為必要，爰依刑法第74條第2項第8款之規定，命
    被告應於緩刑期間內接受受理執行之地方檢察署所舉辦之法
    治教育2場次，依刑法第93條第1項第2款規定，為被告於緩
    刑期間應付保護管束之諭知。另倘被告未遵循本院所諭知如
    主文所示之負擔，情節重大，足認原宣告之緩刑難收其預期
    效果，而有執行刑罰之必要者，依刑事訴訟法第476條及刑
    法第75條之1第1項第4款之規定，檢察官得向本院聲請撤銷
    上開緩刑之宣告，併予敘明。
據上論斷，應依刑事訴訟法第299條第1 項前段、第273條之1第1
項，刑法第276條、第74條第1項第1款、第2項第8款、第93條第1
項第2款，判決如主文。
本案經檢察官謝旻霓提起公訴，檢察官盧駿道到庭執行職務。 
中　　華　　民　　國　　110 　年　　11　　月　　25　　日
                  刑事第九庭    法  官    卓穎毓
                            　  法　官    李俊彬
                                法　官    莊玉熙
以上正本證明與原本無異。
如不服本判決應於收受本判決後20日內向本院提出上訴書狀，並
應敘述具體理由。其未敘述上訴理由者，應於上訴期間屆滿後20
日內向本院補提理由書狀（均須按他造當事人之人數附繕本）「
切勿逕送上級法院」。 
　　　　　　　　　　　　　　　　書記官    陳昱潔
中　　華　　民　　國　　110 　年　　11　　月　　26　　日
附錄本案論罪科刑法條
中華民國刑法第276條
因過失致人於死者，處5年以下有期徒刑、拘役或50萬元以下罰
金。